臺灣彰化地方法院刑事判決　　　　　　　 96年度訴字第689號
公　訴　人　臺灣彰化地方法院檢察署檢察官
被　　　告　甲○○原名王世上.
　　　　　　　　　　（現於台灣彰化看守所附設勒戒所觀察、
指定辯護人　本院公設辯護人　乙○○
上列被告因違反槍砲彈藥刀械管制條例，經檢察官提起公訴（
九十六年度偵字第三三一一號），本院判決如下：
    主  文
甲○○未經許可寄藏獵槍，處有期徒刑壹年拾月，併科罰金新臺
幣拾萬元，罰金如易服勞役，以新臺幣壹仟元折算壹日。緩刑伍
年。
扣案之制式霰彈槍壹枝（槍枝管制編號：0000000000號）、制式
霰彈槍子彈伍顆均沒收之。
    犯罪事實
一、甲○○前於民國81年間因犯妨害自由罪，經臺灣高等法院臺
    中分院判處有期徒刑5月，並經最高法院駁回上訴確定，及
    於81年間因違反槍砲彈藥刀械管制條例案件，經本院判處有
    期徒刑5月確定，及於82年間違反麻醉藥品管理條例案件，
    經本院判處有期徒刑4月確定，均於83年5月21日執行完畢；
    另於88年間因犯賭博罪，經本院判處有期徒刑4月、緩刑5年
    確定（均未構成累犯）。竟不知警惕，復明知槍砲彈藥刀械
    管制條例所列管之槍砲、彈藥，非經主管機關許可，不得無
    故受寄代藏。因於96年1月22日下午3時許，甲○○見其友人
    丙○○（違反槍砲彈藥刀械管制條例案件，經本院另案審理
    判處有罪）攜帶具有殺傷力之制式霰彈槍1枝（槍枝管制編
    號：0000000000號，屬槍砲彈藥刀械管制條例第4條第1款所
    稱之「獵槍」）、霰彈槍子彈8顆及制式捷克CZ廠製75型口
    徑9mm全自動手槍1枝（槍枝管制編號：0000000000號）、制
    式9mm子彈56顆，至甲○○位在彰化縣彰化市○○里○○路
    16 號之住處，向甲○○表示上開槍、彈，因藏放在屋外被
    雨淋濕，並借用其上址2樓客廳，在桌上擦槍，甲○○則坐
    在旁邊看電視；嗣於同日下午5時許，丙○○將上開霰彈槍1
    枝、霰彈槍子彈8顆，放在黑色帆布袋內交予甲○○保管，
    並表示過一會兒再回來拿，旋即攜帶上開制式捷克製手槍1
    枝、制式子彈56顆離去，甲○○因礙於人情，竟基於寄藏制
    式霰彈槍及制式霰彈之犯意，乃未經許可，受寄代藏上開霰
    彈槍1枝、霰彈槍子彈8顆。惟丙○○於同日下午5時30分許
    ，因另案遭臺灣彰化地方法院檢察署通緝，為警在彰化縣彰
    化市○○○路59巷3號前查獲，並在其所駕駛之車牌號碼
    3150─JC號自小客車內，查獲上開具有殺傷力之制式捷克製
    手槍1枝、制式子彈56顆，並由丙○○帶同警方前往甲○○
    上址住處2樓客廳，起出上開具有殺傷力之制式霰彈槍1枝、
    制式霰彈槍子彈8顆，而查獲上情。
二、案經臺灣彰化地方法院檢察署檢察官自動檢舉偵查起訴。
    理  由
一、證據能力部分：
    （一）本件卷附內政部警政署刑事警察局所出具之96年1月
          23日刑鑑字第0960013028號槍彈鑑定書，係該局執行
          槍枝、子彈鑑定公務所出具之書面鑑定報告，依據刑
          事訴訟法第159條之立法理由及同法第206條規定，自
          得為證據。況按被告以外之人於審判外之陳述，雖不
          符刑事訴訟法第159條之1至第159條之4之規定，而經
          當事人於審判程序同意作為證據，法院審酌該言詞陳
          述或書面陳述作成時之情況，認為適當者，亦得為證
          據。當事人、代理人或辯護人於法院調查證據時，知
          有同法第159條第1項不得為證據之情形，而未於言詞
          辯論終結前聲明異議者，視為有前項之同意，同法第
          159條之5定有明文。本件檢察官、被告及其選任辯護
          人於本院準備程序、審判期日對於上開鑑定書，均未
          表示爭執，核以該鑑定書與檢察官主張之事實具有關
          聯性，是可認上開槍彈鑑定書具有證據能力。
    （二）又扣案制式霰彈槍1枝（槍枝管制編號：0000000000
          號）、制式霰彈槍子顆8顆，均非屬供述證據而無傳
          聞法則之適用，惟查上開扣案之槍、彈均係由員警依
          法定程序合法扣得，且亦與本案具有關聯性，當有證
          據能力，均合先敘明。
二、上揭犯罪事實，業據被告甲○○於本院審理時坦承不諱；核
    與證人丙○○、蔡婕綸於偵查中所證述之情節相符；再扣案
    之槍、彈經送請內政部警政署刑事警察局鑑定之結果為：(1)
    送鑑霰彈槍壹枝（槍枝管制編號：0000000000號），研判係
    12GAUGE制式霰彈槍，其上未發現可供辨識國別、廠牌、型
    號之標記，槍身上具有「00000000」字樣，機械性能良好，
    可擊發12GAUGE制式霰彈，認具殺傷力。(2)送鑑霰彈槍子彈
    捌顆（試射參顆），認均係12GAUGE制式霰彈，認均具殺傷
    力。此有內政部警政署刑事警察局96年1月23日刑鑑字第
    0960013028號槍彈鑑定書1份在卷可證（見96年度偵字第106
    8號卷第19至21頁），是扣案之制式霰彈槍1枝及制式霰彈槍
    子彈8顆，具有殺傷力應屬無疑。又該霰彈槍之外觀狀態完
    整，有查獲時之照片附卷可參，證人丙○○復攜帶在身，並
    怕雨淋濕，顯見該霰彈槍係可用於使用、擊發，被告亦目睹
    證人丙○○在其客廳內擦槍，則被告對於該槍枝應具有殺傷
    力一節，應有所認識。再按制式霰彈槍，應屬槍砲彈藥刀械
    管制條例第4條第1款所稱「獵槍」之一種，有內政部警政署
    83 年1月18日八三警署保字第377號函可稽；而且霰彈槍特
    性在於火力面較廣，被打擊對象會留下一個如碗狀大的傷口
    ，經常用來打獵使用，故實務見解認為制式霰彈槍即為該條
    所稱「獵槍」（高等法院87年度上訴字第2253號判決參考）
    ，是本件扣案之制式霰彈槍，即屬槍砲彈藥刀械管制條例第
    4條第1款所稱之「獵槍」無誤；被告上開自白核與事實相符
    ，堪可採為論罪科刑之依據。綜上所述，本案事證已臻明確
    ，被告未經許可，受寄藏制式霰彈槍、制式霰彈槍子彈之犯
    行，均堪認定，應予依法論科。
三、按槍砲彈藥刀械管制條例第8條第4項係將「持有」與「寄藏
    」為分別之處罰規定，則單純之「持有」，固不包括「寄藏
    」，但「寄藏」之受人委託代為保管，其保管之本身所為之
    「持有」，既係「寄藏」之當然結果，法律上自宜僅就「寄
    藏」行為為包括之評價，不應另就「持有」予以論罪（最高
    法院74年臺上字第3400號判例意旨參照）。又槍砲彈藥刀械
    管制條例第8條第4項之「寄藏」與「持有」，均係將物置於
    自己實力支配之下，僅寄藏必先有他人之持有行為，而後始
    為之受寄代藏而已，至其藏放時間之長短及有無其他目的，
    並不影響該已成立之罪責（最高法院92年度臺上字第3709號
    判決意旨參考）。是核被告所為，係犯槍砲彈藥刀械管制條
    例第8條第4項之未經許可寄藏獵槍罪、同條例第12條第4項
    未經許可寄藏子彈罪。起訴書認被告係涉犯槍砲彈藥刀械管
    制條例第8條第4項之未經許可持有可發射金屬或子彈具有殺
    傷力之槍枝罪嫌；惟被告之行為應論以「寄藏」而非「持有
    」，及扣案霰彈槍屬於「獵槍」而非「其他可發射金屬或子
    彈之各式槍砲」，是起訴見解尚有誤會，但仍與應適用之法
    條屬於同一法條，並無變更法條問題，本院已於審理中告知
    此方面法律適用意旨。再按非法持有、寄藏、出借槍砲彈藥
    刀械等違禁物，所侵害者為社會法益，如所持有、寄藏或出
    借客體之種類相同（如同為手槍，或同為子彈者），縱令同
    種類之客體有數個（如數枝手槍、數顆子彈），仍為單純一
    罪，不發生想像競合犯之問題；若同時持有、寄藏或出借二
    不相同種類之客體（如同時持有手槍及子彈），則為一行為
    觸犯數罪名之想像上競合犯（最高法院82年度台上字第5303
    號判決要旨參考）。查被告雖寄藏制式霰彈子彈8顆，惟依
    前開判決意旨，應僅成立一未經許可持有具殺傷力之子彈罪
    ，而不以其所持有之子彈數量而成立數罪；又其以一寄藏行
    為，同時寄藏制式霰彈槍及制式霰彈槍子彈，而觸犯上開未
    經許可寄藏獵槍罪、未經許可寄藏子彈罪二罪名，係想像競
    合犯，依法應從一較重之未經許可寄藏獵槍罪處斷。又被告
    未經許可寄藏獵槍之行為，所犯為法定本刑3年以上10年以
    下有期徒刑，併科新臺幣7百萬元以下罰金之重罪，然查被
    告因礙於人情而暫受寄藏上揭槍、彈，並無供自己或他人犯
    罪之意圖，其顯係對國家刑典認識不夠深切，致犯此重罪，
    且受寄藏之時間甚短，僅一小時即被查獲，惡性尚非重大，
    則以本案犯罪之具體情狀及行為背景觀之，認縱宣告法定最
    低度之刑猶嫌過重，而與被告所外顯之實際惡性失諸衡平，
    非無「情輕法重」之憾，於客觀上足以引起社會一般人之同
    情而堪可憫恕，故被告爰依刑法第59條之規定，酌予減輕其
    刑。爰審酌被告寄藏具殺傷力之獵槍，對社會安全造成潛在
    危害，及其犯罪之動機、目的、手段、寄藏之期間，暨犯罪
    後坦承犯行、態度尚屬良好等一切情狀，量處如主文所示之
    刑，罰金部分並諭知易服勞役之折算標準。再被告前雖曾因
    故意犯罪受有期徒刑以上刑之宣告，惟執行完畢後五年以內
    未曾因故意犯罪受有期徒刑以上刑之宣告，有臺灣高等法院
    被告前案紀錄表附卷可按，被告因一時失慮而罹刑章，復於
    本院審理時坦認行為失當，態度尚佳，經此偵審程序教訓，
    當知所警惕而無再犯之虞，本院認所宣告之刑，均以暫不執
    行為適當，爰併諭知緩刑五年，以勵自新。
四、被告犯罪行為雖在96年4月24日之前，惟其所犯槍砲彈藥刀
    械管制條例第8條之罪，且經宣告逾有期徒刑一年六月之刑
    ，依中華民國九十六年罪犯減刑條例第3條第4款規定，不予
    減刑，併予敘明。
五、扣案之制式霰彈槍1枝（槍枝管制編號：0000000000號）、
    試射剩餘之制式霰彈槍子彈5顆，均係違禁物，應依刑法第
    38條第1項第1款之規定，宣告沒收之。至其餘已試射過之制
    式霰彈3顆，經試射擊發而失其子彈之結構及性能，不再具
    有殺傷力，業失其違禁物之性質，爰不另為沒收之諭知，附
    此敘明。
據上論斷，應依刑事訴訟法第299條第1項前段，槍砲彈藥刀械管
制條例第8條第4項、第12條第4項，刑法第11條前段、第55條、
第42條第3項、第59條、第74條第1項第2款、第38條第1項第1款
，判決如主文。
本案經檢察官吳宗達到庭執行職務。
中　　華　　民　　國　　96　　年　　8　　月　　2　　日
                  刑事第五庭   審判長法  官   許旭聖
                                     法  官   簡婉倫
                                     法  官   吳俊螢
以上正本證明與原本無異。
如不服本判決應於收受本判決後十日內向本院提出上訴書狀，其
未敘述上訴理由者，並得於提起上訴後十日內向本院補提理由書
狀（均須按他造當事人之人數附繕本）「切勿逕送上級法院」。
中　　華　　民　　國　　96　　年　　8　　月　　2　　日
                                     書記官   林怡吟
附錄本案論罪科刑法條：
槍砲彈藥刀械管制條例第8條
未經許可，製造、販賣或運輸鋼筆槍、瓦斯槍、麻醉槍、獵槍、
空氣槍或第4條第1項第1款所定其他可發射金屬或子彈具有殺傷
力之各式槍砲者，處無期徒刑或5年以上有期徒刑，併科新臺幣1
千萬元以下罰金。
未經許可，轉讓、出租或出借前項所列槍枝者，處5年以上有期
徒刑，併科新臺幣1千萬元以下罰金。
意圖供自己或他人犯罪之用，而犯前二項之罪者，處無期徒刑或
 7年以上有期徒刑，併科新臺幣1千萬元以下罰金。
未經許可，持有、寄藏或意圖販賣而陳列第1項所列槍枝者，處
 3 年以上10年以下有期徒刑，併科新臺幣700 萬元以下罰金。
第 1 項至第 3 項之未遂犯罰之。
槍砲彈藥刀械管制條例第12條
未經許可，製造、販賣或運輸子彈者，處1年以上7年以下有期徒
刑，併科新台幣500萬元以下罰金。
未經許可，轉讓、出租或出借子彈者，處6月以上5年以下有期徒
刑，併科新台幣300萬元以下罰金。
意圖供自己或他人犯罪之用，而犯前二項之罪者，處3年以上10
年以下有期徒刑，併科新台幣700萬元以下罰金。
未經許可，持有、寄藏或意圖販賣而陳列子彈者，處5年以下有
期徒刑，併科新台幣300萬元以下罰金。
第1項至第3項之未遂犯罰之。
